【裁判字號】    97,交聲,66
【裁判日期】    970930
【裁判案由】    聲明異議
【裁判全文】
臺灣臺南地方法院交通事件裁定          97年度交聲字第66號
移送機關    交通部公路總局嘉義區監理所臺南監理站
異議人即
受處分人    甲○○
上列受處分人因違反道路交通管理處罰條例案件，對於交通部公
路總局嘉義區監理所台南監理站民國97年1月8日所為之裁決處分
（處分案號：嘉監南字第裁74-S00000000號），聲明異議，本院
裁定如下：
    主  文
原處分關於甲○○汽車駕駛人在道路上蛇行，處罰鍰新臺幣壹萬
貳仟元；及駕駛人以危險方式在道路上駕駛汽車（處車主），吊
扣汽車牌照參個月；並施以道路安全講習部分均撤銷。
上開撤銷部分，甲○○不罰。
    理  由
一、原處分機關略以：異議人即受處分人甲○○（下稱異議人）
    於民國96年10月31日00時57分許，騎乘車牌號碼ZWH-501號
    輕型機車，在台南市○○路○○道路口，因騎乘機車撥接行
    動電話而有違反道路交通管理處罰條例之行為，經警方攔查
    指示停車受檢時，拒絕停車逃逸，並在道路上蛇行，遭台南
    市警察局第一分局警備隊員警逕行舉發，經原處分機關即交
    通部公路總局嘉義區監理所台南監理站（下稱移送機關）查
    證屬實，依道路交通管理處罰條例第31之1條第2項、第43條
    第1項第1款、第43條第4項、第24條第1項第3款（原裁決書
    漏未記載）等規定，合計裁處異議人罰鍰新臺幣（下同）13
    , 000元，吊扣牌照三個月，並施以道安講習。
二、本件異議意旨略以：異議人於96年10月31日駕駛ZWH-501號
    輕型機車上行駛於崇德路之巷道間，並有在十字路口轉彎，
    行車遇到十字路口轉彎，顯與在「直線車道」上蛇行不同，
    裁罰單位卻將異議人之行為認定為「蛇行」，顯與一般「蛇
    行」之定義相佐，為此聲明異議等語。
三、本件裁決處分係認定異議人於上開時、地駕駛機器腳踏車駕
    駛人行駛於道路時，有使用手持式行動電話進行撥接或通話
    之行為，及在道路上蛇行之行為，然異議人已於本院97年4
    月11日調查時，陳稱對上開遭舉發有違規使用手持式行動電
    話進行撥接或通話之行為，並無意見（見是日之訊問筆錄）
    ，且觀之異議人所提出之聲明異議狀全文，僅提及其並無蛇
    行之行為，並未敘及使用手持式行動電話部分，因此，雖本
    件聲明異議狀中記載：「‧‧依法聲明異議，謹請撤銷原處
    分‧‧」等語，然本院認異議人僅係就遭舉發有蛇行之違規
    行為一節提出異議，合先敘明。
四、按汽車駕駛人，駕駛汽車有在道路上蛇行，或以其他危險方
    式駕車者，處新臺幣六千元以上二萬四千元以下罰鍰，並當
    場禁止其駕駛；汽車駕駛人有第一項第一款、第二款或前項
    行為者，並吊扣該汽車牌照三個月；並施以道路交通安全講
    習；道路交通管理處罰條例第43條第1項第1款、第43條第4
    項、第24條第1項第3款分別定有明文。
五、經查：
  (一)本件異議人駕駛車牌號碼ZWH-501號輕型機車於上揭時、地
    ，有蛇行之違規行為，固有台南市警察局96年10月31日南市
    警交字第S00000000號舉發違反道路交通管理事件通知單1份
    在卷可稽，惟異議人則辯稱因騎乘機車撥打行動電話之違規
    事實，遭員警攔查指示停車受檢，而異議人未依照員警指示
    停車而加速離開，但未有蛇行之違規行為，是因為遇到巷口
    就轉彎，所以有左轉與右轉的情況等語。
  (二)異議人於上揭時、地，行經前揭路口時，有蛇行等危險駕駛
    之情，固據證人即舉發警員甘唐溧於本院97年5月23日訊問
    時，到庭具結證稱：「（法官問：本件是否你舉發，情形如
    何?）。是的，當時我們在東區○○路○○道路口，看到違
    規機車駕駛人正在撥接手機，我們剛好駕駛巡邏車目擊就將
    他攔下，但該駕駛拒絕受檢，而蛇行逃逸，所以我們才逕行
    舉發，當時該駕駛人是從崇德路與崇道路交岔路口的迢戲阜
    網咖附近出來，當時我們巡邏車是在崇道路上，看到他在講
    手機，有鳴警示燈及警報器，示意他停車，但是他不從，以
    飆車蛇行的方式往崇道路140號旁邊的巷弄逃逸，我們沒有
    攔查他，只是記下他的車牌逕行舉發，提出違規車輛駕駛路
    線圖附卷。」、「（法官問：為何稱當時異議人有蛇行的狀
    況?）當時要攔查異議人，異議人不讓我們攔查，一直在我
    們車前忽左忽右的行駛，所以我才得以記下他的車號。」、
    「（法官問：從遊戲阜網咖駕車出來到他從崇道路140號旁
    的巷弄駛離這段距離有多遠?）約二、三百公尺。」、「（
    法官問：當時該路段車輛多否?）只有他一台車。」等語在
    卷（見本院97年5月23日之訊問筆錄），並提出違規駕駛人
    逃逸現場圖1份附卷可參。然由證人甘唐溧所提出之違規駕
    駛人逃逸現場圖觀之，異議人當時騎乘機車違規使用手持式
    行動電話進行撥接或通話之行為，係發生在證人甘唐溧所駕
    駛巡邏車左邊之對向車道，若異議人係因不服從值勤員警停
    車受檢之要求，而故意以蛇行之方式逃逸，衡情應會以自其
    原行駛車道方向逃逸之方式為最快速，然異議人係自巡邏車
    行駛之對向車道，左轉至巡邏車所行駛之車道，而行駛在巡
    邏車之前，並行駛僅約二、三百公尺即右轉入崇道路140號
    旁之巷弄而離開，異議人果真為逃逸而故意為蛇行行為，其
    舉措顯不符常情。因此，異議人辯稱於上開時、地騎乘機車
    係因遇到巷弄而轉彎，並非故意蛇行一節，即非無據。故證
    人甘唐溧僅因異議人之駕車有由左至右之行為，即認異議人
    有駕車蛇行之違規行為而予以舉發，尚嫌速斷。
六、綜上所述，異議人於上開時、地騎乘機車雖有證人甘唐溧證
    述由左至右之行為，然該行為與蛇行之違規行為尚屬有間。
    是原處分機關依證人甘唐溧之舉發，遽對異議人為前開裁決
    ，即難認為允當，從而，異議人之異議為有理由，應由本院
    將本件處分認定異議人有駕車蛇行之違規行為部分予以撤銷
    ，並就此部分為異議人不罰之諭知，以資適法。
五、據上論斷，應依道路交通管理處罰條例第87條第2項、道路
    交通案件處理辦法第20條前段，裁定如主文。
中    華    民    國    97    年    9     月    30    日
                     交通法庭   法  官  陳淑勤
以上正本證明與原本無異。
如不服本裁定，應於送達後5日內，向本院提出抗告狀。
                                書記官  謝國欽
中    華    民    國    97    年    11    月    1     日


司法院資訊處製作；財團法人民間司法改革基金會備份。
